臺灣臺北地方法院簡易民事判決
111年度北簡字第7215號
原      告  鄭馨    

訴訟代理人  吳榮達律師
複 代理 人  王福民律師
被      告  鄧智允（原名鄧坤地）




上列當事人間請求遷讓房屋等事件，本院於民國一百一十一年六
月十六日言詞辯論終結，判決如下︰
    主    文
被告應將坐落臺北市○○區○○○路○段○○○巷○○○號四樓之一（Ｂ室）
之房屋全部騰空遷讓返還原告。
被告應給付原告新臺幣壹萬壹仟零壹拾元，並自民國一百一十一
年五月二十日起至清償日止，按年息百分之五計算之利息。被告
另應自民國一百一十一年三月十二日起至遷讓返還第一項房屋之
日止，按月給付原告新臺幣壹萬玖仟元。
訴訟費用新臺幣貳萬參仟柒佰柒拾元由被告負擔。
本判決得假執行。
    事    實
甲、原告方面：
一、聲明：如主文第一、二項所示。
二、陳述略稱：
  ㈠緣被告鄧智允於民國一百一十年七月十一日與原告簽訂住宅
    租賃契約（下稱系爭租賃契約）向原告承租其所有門牌號碼
    臺北市○○區○○○路○段○○○巷○○○號四樓之一（Ｂ室）之房屋（
    下稱系爭房屋），租賃期間為一百一十年七月十二日至一百
    一十一年七月十一日止，每月租金新臺幣（下同）一萬九千
    元並須於每月十二日給付。
　㈡詎被告自一百一十年十月起即未給付租金，累計至一百一十
    年十二月總額已達二個月之租額，及自租賃起始日（即一百
    一十年七月十二日）起之電費，均未給付原告。原告前多次
    向被告催繳，被告虛應拖延、避不見面，原告迫於無奈，前
    依系爭租賃契約第十六條第一項規定於一百一十一年一月十
    七日以民事聲請調解狀為終止系爭租賃契約之表示向法院聲
    請調解（本院一一一年度北司調字第一三五號），並於調解
    期間內委請律師於一百一十一年三月十四日發函向被告催告
    ，通知其限期最慢於一百一十一年三月十八日前遷讓返還系
    爭房屋，然被告均置之不理，持續占用系爭房屋，且相關費
    用如管理費、水電費等均不繳，致原告權益持續受損，嗣經
    向法院聲請調解不成立在案，爰依租賃住宅市場發展及管理
    條例第十條、系爭租賃契約第十六條、民法第第一百七十九
    條及同法第四百五十五條之規定提起本件訴訟。
　㈢茲就原告之各項請求，說明如下：
　　⑴返還租賃物部分：本件兩造間之系爭租賃契約既已提前終
      止，被告即無權繼續占用系爭房屋，依民法第四百五十五
      條之規定，被告自應將系爭房屋騰空遷出返還予原告。
　　⑵積欠租金部分：系爭租約終止前，被告已積欠原告自一百
      一十年十月起至一百一十一年一月止之租金，每月一萬九
      千元，合計七萬六千元（計算式：19,000×4＝76,000)；及
      在原告提起本件訴訟前，被告無權占用系爭房屋，一百一
      十一年二月至同年三月間（即應分別在一月十二日、二月
      十二日繳納）相當於租金之不當得利為三萬八千元（計算
      式：19,000×2＝38,000)，合計金額為十一萬四千元（76,0
      00＋38,000＝114,000），原告已向本院一一一年度司促字
      第四二五五號聲請准予對被告發支付命令並已確定。
　　⑶相當租金之不當得利部分：因被告仍繼續無權占用系爭房
      屋，故原告得依民法第一百七十九條向被告請求自一百一
      十一年三月十二日起相當於租金之不當得利，系爭租賃契
      約終止前，原告出租被告之租金係每月一萬九千元，被告
      於終止系爭租賃契約後繼續無權占有，故以此金額作為不
      當得利之請求。
　　⑷電費部分：依系爭租賃契約第五條約定，兩造約定管理費
      、水費、瓦斯費、網路費、第四台費用由原告負擔，電費
      則約定依每月隨房租計算度數，並以每度六元計算。然依
      系爭房屋附設獨戶之台電電表所示，被告自租賃起始日（
      即一百一十年七月十二日）計算至一百一十一年三月三十
      一日，共計使用一八三五度（計算式：9929度－7394度＝18
      35度），均未按月自行計算給付費用予原告。故自租賃起
      始日（即一百一十年七月十二日）起至一百一十一年三月
      三十一日止，被告應給付原告費用合計為一萬一千零一十
      元〔計算式：1835度×6(元/度)＝11,010〕。
　㈣對本院一一一年度北司調字第一三五號卷沒有意見。關於積
    欠租金部分，本院一一一年度司促字第四二五五號支付命令
    已確定，但被告並沒有照支付命令給付積欠租金，且被告全
    家到現在都還佔住系爭房屋，希望快點把系爭房屋要回來。
三、證據：提出系爭租賃契約影本一件、Line對話紀錄一件、民
    事聲請調解狀影本一件、律師函影本一件、本院調解不成立
    證明書影本一件、民事支付命令聲請狀影本一件及電表照片
    影本二紙為證。
乙、被告方面：被告未於言詞辯論期日到場，亦未提出書狀作何
    聲明或陳述。
丙、本院依職權調閱本院一一一年度北司調字第一三五號卷，並
    調閱本院一一一年度司促字第四二五五號支付命令。
    理    由
一、程序方面：
  ㈠按民事訴訟法第十條規定：「因不動產之物權或其分割或經
    界涉訟者，專屬不動產所在地之法院管轄。其他因不動產涉
    訟者，得由不動產所在地之法院管轄。」。經查，本件系爭
    房屋坐落本院轄區，故本院對本事件具有管轄權，合先敘明
    。
  ㈡本件被告經合法通知未於言詞辯論期日到場，核無民事訴訟 
    法第三百八十六條所列各款情形，應依職權由原告一造辯論
     而為判決。
二、原告主張之事實，已據其提出系爭租賃契約影本一件、Line
    對話紀錄一件、民事聲請調解狀影本一件、律師函影本一件
    、本院調解不成立證明書影本一件、民事支付命令聲請狀影
    本一件及電表照片影本二張為證，經核對相關證物原本無訛
    ，被告未到庭爭執，亦未提出書狀做任何聲明或陳述，堪認
    原告主張為真實。
三、按租賃住宅市場發展及管理條例第十條第一項規定：「租賃
    期間發生下列情形之一者，出租人得提前終止租賃契約，且
    承租人不得要求任何賠償：一、承租人毀損租賃住宅或附屬
    設備，不為修繕或相當之賠償。二、承租人遲付租金或費用
    ，達二個月之租額，經催告仍拒繳。…。」。系爭租約第十
    六條第一項第二款約定：「租賃期間有下列情形之一者，出
    租人得提前終止契約，且承租人不得要求任何賠償：…（二
    ）承租人遲付租金之總額達二個月之租金額，經出租人定相
    當期限催告，仍不為支付。」。次按承租人於租賃關係終止
    後，應返還租賃物，民法第四百五十五條前段定有明文。再
    按系爭租賃契約第五條手寫約定：「因出租人負擔第四台、
    水費、管理費、清潔費，雙方協議電費每度六元，每月隨房
    租計算度數匯款給出租人。」。復按「承租人應依約定日期
    ，支付租金；無約定者，依習慣；無約定亦無習慣者，應於
    租賃期滿時支付之。如租金分期支付者，於每期屆滿時支付
    之。如租賃物之收益有季節者，於收益季節終了時支付之。
    」，民法第四百三十九條定有明文。又按「無法律上之原因
    而受利益，致他人受損害者，應返還其利益。雖有法律上之
    原因，而其後已不存在者，亦同。」，民法第一百七十九條
    定有明文。末按「無權占有他人土地，可能獲得相當於租金
    之利益為社會通常之觀念」（最高法院六十一年台上字第一
    六九五號裁判意旨參照）。
四、經查：㈠本件系爭租賃契約業經原告依租賃住宅市場發展及
    管理條例第十條第一項第二款、系爭租約第十六條第一項第
    二款提前終止，原告自得請求承租之被告返還系爭房屋，是
    原告依民法第四百五十五條前段租賃物返還請求權之規定，
    請求被告將系爭房屋騰空遷讓返還原告，即屬有據；㈡原告
    主張被告自租賃起始日（即一百一十年七月十二日）計算至
    一百一十一年三月三十一日，依系爭租賃契約第五條之手寫
    約定，被告積欠電費共計一萬一千零一十元〔計算式：1835
    度×6(元/度)＝11,010〕，有原告所提系爭租賃契約第五條之
    手寫約定及台電電表照片在卷可稽（參本院卷第二十二頁、
    第五十五頁、五十七頁），故原告請求被告給付電費一萬一
    千零一十元，應屬有據；㈢系爭租賃契約提前終止，被告應
    將系爭房屋返還原告，惟被告遲未騰空遷讓返還原告，已如
    前述，系爭租賃契約終止前被告之欠租及終止後至一百一十
    一年三月十一日為止相當於租金之之不當得利，原告業已依
    本院一一一年度司促字第四二五五號支付命令對被告主張權
    利（參本院卷第八十七頁），而被告自一百一十一年三月十
    二日起無權占有系爭房屋之不當得利，參酌前揭民法第一百
    七十九條規定及最高法院裁判意旨所示之見解，被告自有獲
    得相當於租金之利益，致原告受有無法使用收益系爭房屋之
    損害，審諸被告向原告租賃系爭房屋，租金為每月一萬九千
    元，有原告所提出之系爭租賃契約在卷可稽，是原告主張被
    告無權占有系爭房屋而受有相當於租金每月一萬九千元之利
    益，並使原告每月受有相當於租金一萬九千元之損害，應屬
    可採，故原告請求被告自一百一十一年三月十二日起至被告
    騰空遷讓返還系爭房屋之日止，按月給付原告一萬九千元，
    亦屬有據。
五、從而，原告本於租賃住宅市場發展及管理條例第十條第一項
    第二款、租賃物返還請求權、系爭租約及不當得利法律關係
    ，請求：㈠被告將系爭房屋全部騰空遷讓返還原告；㈡被告給
    付原告一萬一千零一十元，並自起訴狀繕本送達翌日（即一
    百一十一年五月二十日）起至清償日止，按年息百分之五計
    算之利息。被告另自一百一十一年三月十二日起至遷讓返還
    第一項房屋之日止，按月給付原告一萬九千元，為有理由，
    應予准許。
六、本件係就民事訴訟法第四百二十七條第二項第一款訴訟適用
    簡易程序所為被告敗訴之判決，依同法第三百八十九條第一
    項第三款規定，應依職權宣告假執行。
七、本件訴訟費用額，依後附計算書確定如主文所示金額。
八、據上論結，原告之訴為有理由，依民事訴訟法第四百三十三
    條之三、第七十八條，判決如主文。
中　　華　　民　　國　　111 　年　　7 　　月　　14　　日
                              臺北簡易庭
                              法      官  文衍正
以上正本係照原本作成。
如對本判決不服，須於判決送達後二十日內向本庭（臺北市重慶
南路一段一百二十六巷一號）提出上訴狀。（須按他造當事人之
人數附繕本）。如委任律師提起上訴者，應一併繳納上訴審裁判
費。
中　　華　　民　　國　　111 　年　　7 　　月　　14　　日
                              書  記  官  高秋芬
訴訟費用計算書：
項        目             金  額（新臺幣）        備  註 
第一審裁判費　　           23,770元
合　　　　計　　     　    23,770元